臺灣臺中地方法院簡易民事判決
                                    110年度沙簡字第275號
原      告  明台產物保險股份有限公司

法定代理人  長瀬耕一
訴訟代理人  陶念湘  
訴訟代理人  陳振盛  
兼送達代收人
被      告  張成渭  


上列當事人間請求損害賠償事件，本院於民國110年8月26日言詞
辯論終結，判決如下：
    主      文
被告應給付原告新臺幣64,993元，及自民國110年2月14日起至清
償日止，依照年息5％計算之利息。
原告其餘之訴駁回。
訴訟費用由被告負擔10分之6，餘由原告負擔。
本判決第1項得假執行。
    事實及理由
一、被告經合法通知，未於最後言詞辯論期日到場，核無民事訴
    訟法第386條各款所列情形，爰依原告之聲請，由其一造辯
    論而為判決。
二、原告主張：被告於民國108年7月22日16時48分許，駕駛車牌
    號碼000-0000號自用小客車（下稱系爭車輛），行經臺中市
    龍井區中沙路自強枝6前，碰撞訴外人吳彥達騎乘車牌號碼0
    00-000號普通重型機車，經臺中市政府警察局烏日分局烏日
    交通分隊犁份小隊處理，系爭車輛已由訴外人林文心向原告
    投保強制汽車責任保險，原告已賠付強制險醫療給付新臺幣
    （下同）108,321元，此項損害係肇因於被告左轉未讓車及
    無照駕駛所致，符合強制汽車責任保險法第29條第1項第5款
    之規定對被告追償，爰依保險代位及侵權行為之法律關係，
    提起本件訴訟。並聲明：（一）被告應給付原告108,321元
    ，及自起訴狀繕本送達被告次日起至清償日止，依照年息5％
    計算之利息。（二）訴訟費用由被告負擔。
三、被告未於言詞辯論期日到場，亦未提出準備書狀作何聲明或
    陳述。
四、本院之判斷：
（一）原告主張之事實已據提出臺中市政府警察局道路交通事故
      當事人登記聯單、強制汽車責任保險理賠申請書、光田醫
      療社團法人光田綜合醫院診斷證明書、強制險醫療給付費
      用彙整表、理算報告單-理賠計算書、汽車險賠款同意書
      、初步分析研判表、道路交通事故現場圖等為證，並經本
      院依職權向臺中市政府警察局烏日分局調閱道路交通事故
      卷宗查核無訛。被告已於相當時期受合法之通知，於言詞
      辯論期日不到場，亦未提出準備書狀為任何爭執，依民事
      訴訟法第426條第2項、第280條第3項、第1項之規定，視
      為自認，本件經調查證據之結果，堪信原告之主張屬實。
（二）因故意或過失，不法侵害他人之權利者，負損害賠償責任
      ；汽車、機車或其他非依軌道行駛之動力車輛，在使用中
      加損害於他人者，駕駛人應賠償因此所生之損害；不法侵
      害他人之身體或健康者，對於被害人因此喪失或減少勞動
      能力，或增加生活上之需要時，應負損害賠償責任。民法
      第184條第1項前段、第191條之2前段、第193條第1項定有
      明文。又「被保險人有下列情事之一，致被保險汽車發生
      汽車交通事故者，保險人仍應依本法規定負保險給付之責
      。但得在給付金額範圍內，代位行使請求權人對被保險人
      之請求權：五、違反道路交通管理處罰條例第21條或第21
      條之1規定而駕車」、「汽車駕駛人，有下列情形之一者
      ，處新臺幣6千元以上1萬2千元以下罰鍰，並當場禁止其
      駕駛：一、未領有駕駛執照駕駛小型車或機器腳踏車。」
      強制汽車責任保險法第29條第1項第5款及道路交通管理處
      罰條例第21條第1項第1款分別定有明文。且道路交通安全
      規則第102條第1項第7款規定：「汽車行駛至交岔路口，
      其行進、轉彎，應依下列規定：七、轉彎車應讓直行車先
      行。」本件被告駕車行至無號誌路口左轉彎時，未禮讓直
      行車先行，致發生本件車禍，造成訴外人吳彥達受有傷害
      ，則被告就本件車禍之發生為有過失，且該過失行為與訴
      外人吳彥達受傷間，具有相當因果關係，自係過失不法侵
      害訴外人吳彥達之權利，應賠償其之損害，堪以認定。
（三）損害之發生或擴大，被害人與有過失者，法院得減輕賠償
      金額或免除之。此規定於被害人之代理人或使用人與有過
      失者，準用之，民法第217條第1項、第3項定有明文。又
      被保險人有違反道路交通管理處罰條例（下稱處罰條例）
      第21條之規定，致被保險汽車發生汽車交通事故者，保險
      人仍應依本法規定負保險給付之責。但得在給付金額範圍
      內，代位行使請求權人對被保險人之請求權。強制汽車責
      任保險法第29條第1項第5款亦有明文。此項代位權，係屬
      權利之法定移轉，保險人取得代位權後，雖得以自己名義
      逕對加害人求償，然其本質乃承繼被害人對於加害人之損
      害賠償請求權而來，依任何人不得將大於自己所有之權利
      讓與他人之法理，保險人之代位權應不得優於被害人之求
      償權，而加害人所得對抗被害人之事由，亦得執以對抗保
      險人。是以對於意外事故之發生，被害人與其使用人如與
      有過失者，保險人行使代位權時，加害人自得對保險人主
      張過失相抵。本件被告未領有自小客車駕駛執照，卻駕駛
      系爭車輛而肇事，已違反處罰條例第21條第1項未領有駕
      駛執照駕駛小型車之規定，則原告依保險契約賠付吳彥達
      後，自得代位吳彥達對被告請求損害賠償。而本件吳彥達
      雖具有優先路權，卻無絕對路權，於警詢中自陳肇事當時
      車速約時速60公里，已超過該路段速限時速40公里，且依
      道路通事故現場圖記載，吳彥達機車倒地之刮地痕長達12
      .8公尺，可見吳彥達確有超速行駛之疏失，如其稍加注意
      行車速度，仍有迴避系爭車禍發生的可能。故吳彥達對於
      系爭車禍及自己所受傷情之結果，自應負部分過失之責。
      但是因為吳彥達具有優先路權，自以被告過失情節較重，
      吳彥達過失情節較輕。本院綜合系爭車禍事發經過及其等
      各自所應遵守義務規範之誡命強度，認被告應負6成過失
      責任，吳彥達自負4成過失責任為適當。
（四）原告已依汽車強制責任保險規定賠付訴外人吳彥達醫療、
      看護、交通費用合計108,321元，已如前述。惟訴外人吳
      彥達騎乘機車肇致本件車禍之發生，亦具有過失，應負40
      ％之過失責任，詳如上述，應減輕加害人即被告之賠償金
      額，則被告對原告應負之損害賠償責任適用過失相抵，應
      再依前述過失比例，減輕被告40％之賠償責任，經核算後
      ，被告賠償金額應為64,993元(計算式：1083210.6＝6499
      3，元以下四捨五入）。則本件被告應賠償原告之金額應
      為64,993元。
（五）又給付有確定期限者，債務人自期限屆滿時起，負遲延責
      任。給付無確定期限者，債務人於債權人得請求給付時，
      經其催告而未為給付，自受催告時起，負遲延責任。其經
      債權人起訴而送達訴狀，或依督促程式送達支付命令，或
      為其他相類之行為者，與催告有同一之效力。民法第229
      條第1項及第2項定有明文。又遲延之債務，以支付金錢為
      標的者，債權人得請求依法定利率計算之遲延利息。但約
      定利率較高者，仍從其約定利率。應付利息之債務，其利
      率未經約定，亦無法律可據者，週年利率為5％。民法第23
      3條第1項及第203條亦定有明文。本件原告對被告之前揭6
      4,993元債權，既經原告起訴而送達訴狀，被告迄未給付
      ，當應負遲延責任。是原告請求被告給付自起訴狀繕本送
      達被告翌日即110年2月14日起至清償日止，依照年息5％計
      算之法定遲延利息，核屬有據，應予准許。
五、本件係就民事訴訟法第427條訴訟適用簡易程序所為被告敗
    訴之判決，依同法第389條第1項第3款之規定，應依職權宣
    告假執行。
六、訴訟費用負擔之依據：民事訴訟法第79條。
中　　華　　民　　國　 110　　年　　9 　　月　　9 　　日
                        臺灣臺中地方法院沙鹿簡易庭
                            法  官  劉國賓
以上為正本，係照原本作成。
如不服本判決，應於判決送達後20日內向本院提出上訴狀並表明
上訴理由（須附繕本）；如委任律師提起上訴者，應一併繳納上
訴審裁判費。
中　　華　　民　　國　 110　　年　　9 　　月　　9 　　日
                            書記官  許宏谷